臺灣新竹地方法院刑事判決
111年度金訴字第32號
公  訴  人  臺灣新竹地方檢察署檢察官
被      告  KADIR(中文姓名:卡帝，印尼籍)






指定辯護人  本院公設辯護人林建和  
上列被告因違反洗錢防制法等案件，經檢察官提起公訴（110年
度偵字第10625號），本院判決如下：
    主  文
甲○   幫助犯洗錢防制法第十四條第一項之一般洗錢罪，處有期
徒刑參月，併科罰金新臺幣貳萬元，罰金如易服勞役，以新臺幣
壹仟元折算壹日。
    事  實
一、甲○   係印尼籍移工，自民國100年間起即在我國從事勞務
    工作，依其居住我國多年之生活經驗及其智識程度，應知悉
    金融帳戶為個人信用、財產之重要表徵，具有一身專屬性質
    ，並可預見將金融帳戶提供不詳之人使用，可能遭犯罪集團
    利用為收取、提領財產犯罪贓款之犯罪工具，並持以掩飾、
    隱匿詐欺犯罪所得之來源，竟基於縱生此結果亦不違背其本
    意之幫助他人詐欺取財及洗錢之不確定故意，於109年11月2
    3日前之不詳時間，在不詳地點，將其所申設臺灣銀行帳號0
    00-000000000000號帳戶（下稱臺銀帳戶）之存摺、提款卡
    及密碼，以不詳方式提供予某詐欺集團所屬真實姓名年籍不
    詳之人使用。嗣該詐欺集團成員即共同基於為自己不法所有
    之詐欺犯意，於附表所示時間，以附表所示之方式，詐騙附
    表所示之人匯款如附表所示金額至上開臺銀帳戶內後旋遭提
    領，進而掩飾詐欺犯罪所得。
二、案經乙○○訴由南投縣政府警察局集集分局報告臺灣新竹地方
    檢察署檢察官偵查起訴。
    理  由
壹、證據能力事項：
    本院援引之下列證據資料（包含供述證據、文書證據等），
    並無證據證明係公務員違背法定程序所取得，且檢察官、被
    告甲○   及其辯護人於本院準備程序中，均同意有證據能力
    （本院卷第122-123頁），又經本院審認結果，尚無顯有不
    可信之情況與不得作為證據之情形，審酌各該證據資料製作
    時之情況，無違法不當及證明力明顯過低之瑕疵，且均經本
    院於審理期日提示予檢察官、被告及其辯護人辨識而為合法
    調查，自均有證據能力。
貳、實體方面：
一、認定犯罪事實所憑之證據及理由：
　　訊據被告固坦承有申設上開臺銀帳戶之事實，惟矢口否認有
    何幫助詐欺取財及幫助洗錢之犯行，辯稱：上開臺銀帳戶存
    摺、提款卡及密碼係遺失云云。辯護人則為被告利益辯護略
    以：被告將臺銀帳戶資料放在行李箱中，怕忘記密碼而把密
    碼寫在存摺的套子後面，被告不知該帳戶資料遺失，而該帳
    戶自107年9月12日以後就完全沒有異動，107年9月11日被告
    經仲介告知有國稅局退款新台幣（下同）7,000元進帳，被
    告才去提領這筆錢，一直到109年10月才有1筆提款300元及1
    筆匯款85元進來，這應該是詐欺集團在測試該帳戶可否使用
    ，又上述提領300元之自動櫃員機雖與被告過去經常領款之
    自動櫃員機係同一部，然此可能是偶然的巧合，本案無積極
    證據可認被告主動提供臺銀帳戶資料供不詳之人作為詐欺使
    用，自應為有利被告之判斷等語。惟查：
㈠、上開臺銀帳戶為被告所申設一節，為被告所不否認，並有被
    告之臺銀帳戶基本資料及歷史交易清單附卷可稽（偵卷第12
    -21頁）。而不詳詐欺集團成員於附表所示時間，以附表所
    示之詐騙方式，致告訴人乙○○陷於錯誤，依指示匯款至被告
    臺銀帳戶後旋遭提領等情，亦據證人即告訴人於警詢時證述
    明確（偵卷第23-24頁），並有告訴人提出之郵政跨行匯款
    申請2紙、南投縣政府警察局集集分局魚池分駐所受理詐騙
    帳戶通報警示簡便格式表及受理各類案件紀錄表、內政部警
    政署反詐騙諮詢專線紀錄表等件在卷可憑（偵卷第25、28、
    31頁）。堪認被告之臺銀帳戶確已供不詳之詐欺集團成員使
    用，而使告訴人遭詐欺將金錢匯進被告上開帳戶內。
㈡、被告固以前詞置辯，然查：
　⒈詐欺集團成員為避免警員自匯入款帳戶回溯追查出身分，故
    常以他人帳戶供作詐得款項出入之帳戶，因此詐欺集團成員
    必會擔心如使用他人帳戶，因帳戶申設人非其本身，為免所
    詐得款項遭他人提領，或帳戶遭他人掛失、凍結，甚或以辦
    理補發存摺、變更印鑑、密碼之方式，將帳戶內詐得款項提
    領一空，致其費盡心力所詐得之款項化為烏有，則實施詐欺
    所使用之帳戶，必為其所能控制之帳戶，始能確保詐得款項
    。故此，詐欺集團成員應無可能使用他人遺失之存摺、提款
    卡及密碼帳戶或非經他人同意使用之提款卡、密碼之帳戶供
    作詐得款項匯入之帳戶，以免除上述不利益之風險。
　⒉上開臺銀帳戶係被告於103年11月11日至106年11月10日任職
    高雄第一伸銅科技股份有限公司（下稱第一伸銅公司）期間
    ，用以支領薪資，被告雖對其於106年11月14日轉至高雄澔
    鋒鑄造公司（下稱澔鋒公司）任職後，臺銀帳戶之存提情形
    為：①106年12月16日以提款卡提領7,000元（餘額為68元）
    ，②107年1月8日有「鄭倍如」之人匯入10,000元後，同日以
    提款卡提領該款（餘額67元），③107年5月7日有「INDARTI
    」之人匯入10,100元，同日以提款卡提領10,000元（餘額16
    2元），④107年9月11日國稅局入款7,243元，翌日（12日）
    以提款卡提領7,000元（餘額400元），⑤109年10月16日以提
    款卡提領300元（餘額100元），⑥109年10月18日跨存85元（
    餘額185元），其後本案告訴人即於109年11月23日因遭詐騙
    而匯入如附表所示之款項等情（偵卷第19頁）均不爭執，然
    僅承認提領上述①、④所示之款項，對其餘各筆提款皆稱不是
    被告所為，既不知有上述②、③、⑥之匯入款，也不認識匯入
    款之人。被告雖辯稱臺銀帳戶資料係遺失云云，惟依據上述
    臺銀帳戶存提紀錄可知，於107年9月12日被告以提款卡提領
    上述④款項當時，被告之臺銀帳戶資料是尚在被告持有中並
    未遺失，則發生於斯時之前如上述②、③所示之存、提情形，
    衡情被告理應知悉，若非如此，實難想像有人會去偷用被告
    之臺銀帳戶供人匯款後並以提款卡領取？被告既否認係伊領
    取上述②、③之款項，則應可合理認定係被告將臺銀帳戶交予
    他人使用，因此才會有該2筆匯、提紀錄。
　⒊又被告雖否認有於上述⑤所示之109年10月16日以提款卡領取3
    00元，然被告當時仍任職於高雄澔鋒公司，該公司與被告原
    任職之第一伸銅公司相距僅5公里，故被告若以提款卡領錢
    ，亦是找原本熟悉之地點領錢乙情，亦據被告供述在卷（本
    院卷第118、159頁）。而經查，該筆領取300元之自動櫃員
    機台，亦剛好與被告自103年間起至106年12月16日領取上述
    ①所示之7,000元止之自動櫃員機係同一台，此有臺灣銀行高
    雄分行111年8月8日高雄營字第11150016101號函在卷可按（
    本院卷第179頁）。按人之生活習慣、行為模式，若非刻意
    改變，通常應該是有其反覆、延續性，如果被告之臺銀帳戶
    資料確如其所辯係遺失，也實難想像拾得之人剛好在與被告
    慣常使用之同一自動櫃員機台提領上述300元？故本院認該
    筆300元，應是被告自己提領無誤。
　⒋又提供帳戶存摺、提款卡及密碼予他人使用，通常也會疑慮
    帳戶餘額會遭他人提領，故所提供之帳戶或為新開立之帳戶
    、或為甚少使用、或為帳戶餘額甚低之帳戶。而被告臺銀帳
    戶遭詐欺集團成員開始利用前，該帳戶於提領上述300元後
    ，僅剩100元之餘額，可見被告係於確保臺銀帳戶交付予他
    人使用時，自身財產權益不致於受有損害之情形下，始交付
    上開臺銀帳戶資料，此與上述②、③款項匯入前之帳戶餘額僅
    餘為68元、67元情形相同。再者，被告供稱一向係以提款卡
    提領帳戶內之金錢等語（本院卷第152頁），而觀之臺銀帳
    戶歷史交易清單（偵卷第13-19頁），被告每月多次以提款
    卡領錢，期間長達3年餘，既是經常使用之提款卡，則衡情
    密碼理應早已熟記，豈有將密碼再記於提款卡套子上之必要
    。
　⒌綜上述，本院認被告於本案之前既曾將臺銀帳戶交予他人使
    用，則本案應認係被告一本過去作法，於將臺銀帳戶餘額提
    領剩100元後，再次將臺銀帳戶交予他人使用之事實，應可
    認定。被告所辯及辯護人所為主張，不僅不符常情且與上開
    事證不符，不足採信。　
㈢、按刑法上之故意，可分為確定故意與不確定故意，所謂不確
    定故意，係指行為人對於構成犯罪之事實，預見其發生而其
    發生並不違背其本意者，刑法第13條第2項定有明文。又按
    刑法上之幫助犯，係對於犯罪與正犯有共同之認識，而以幫
    助之意思，對於正犯資以助力，而未參與實施犯罪之行為者
    而言。是以，如未參與實施犯罪構成要件之行為，且係出於
    幫助之意思提供助力，即屬幫助犯。查一般人自行向金融機
    構申設帳戶，原則上並無特殊限制及困難，故需用帳戶者原
    得以自己之名義申請而無向他人收集帳戶之必要；且現今以
    人頭帳戶詐騙被害人匯款之行為甚為猖獗，此經媒體廣為報
    導，政府機關及各金融機構尚多次呼籲民眾應謹慎控管己有
    帳戶勿交付予他人以免淪為不法犯罪之幫助工具，是依一般
    人智識及社會生活經驗，極易認知收受帳戶者悖於常情未使
    用自己之帳戶而使用他人帳戶，顯為遂行存提款紀錄不易循
    線追查之目的，自可產生該收受帳戶者係用於不法犯罪之合
    理懷疑，且近年詐騙犯案猖獗，利用帳戶掩飾、隱匿詐財贓
    款之事，亦時有所聞，被告雖係外籍移工，然已來台工作、
    生活多年，對於上開社會現象理應有所知悉，竟仍將臺銀帳
    戶存摺、提款卡及密碼等資料交付予不詳之人使用，顯就該
    人縱用以詐欺取財，並藉以掩飾犯罪所得之真正去向，予以
    容任，堪認被告有幫助詐欺取財及幫助洗錢之不確定故意甚
    明。
㈣、綜上所述，本案事證明確，被告犯行堪以認定，應依法論科
    。
二、論罪科刑：
㈠、核被告所為，係犯刑法第30條第1項、洗錢防制法第14條第1
    項之幫助洗錢罪及刑法第30條第1項、第339條第1項之幫助
    詐欺取財罪。
㈡、被告以一幫助行為同時觸犯上開2罪名，為想像競合犯，應
　　依刑法第55條之規定從一重之幫助洗錢罪處斷。
㈢、被告為幫助犯，依刑法第30條第2項之規定減輕其刑。
㈣、爰審酌被告來台工作多年，素行良好，無犯罪之前科紀錄，
    提供臺銀帳戶資料使詐欺集團成員得以從事詐財行為，不僅
    造成告訴人受騙，亦助長詐欺犯罪，造成社會人際間互信受
    損，危害社會治安，增加檢警機關追查之困難，實有不該；
    被告矢口否認犯行，犯後態度難謂良好，自述國中畢業之智
    識程度、尚有一未成年子女需撫養（本院卷第162頁）經濟
    與家庭生活狀況，暨其犯罪動機、目的、犯罪手段等一切情
    狀，量處如主文所示之刑，並就罰金部分諭知罰金易服勞役
    之折算標準。
三、不予沒收之說明：
　　被告將其臺銀帳戶資料提供予詐欺集團成員行詐欺取財及洗
    錢等犯行，並無積極證據證明被告就本案犯行已獲有報酬，
    既無從認定有何犯罪所得，爰不予宣告沒收。又被告提供之
    存摺、提款卡，已由詐欺集團成員持用，未據扣案，且該等
    資料可隨時停用、掛失補辦及重設，不具刑法上之重要性，
    無宣告沒收之必要，爰依刑法第38條之2第2項之規定，不予
    宣告沒收。
四、不予宣告驅逐出境之說明：
    被告為印尼籍之外國人，係擔任外籍移工合法在臺居留，現
    仍在原服務處任職，且其並無前科，已如前述，足見其工作
    正常、素行尚可，本院考量本案之情節、所造成危害等情，
    認尚無宣告於刑之執行完畢或赦免後，驅逐出境之必要，併
    此敘明。　　
據上論斷，應依刑事訴訟法第299 條第1項前段，判決如主文。
本案經檢察官林奕彣提起公訴、檢察官孫立婷、劉晏如到庭執行
職務。　
中　　華　　民　　國　　111 　年　　11　　月　　30　　日
                  刑事第五庭    審判長法  官  魏瑞紅
  　　　　　　　　　　　　　　　　　　法  官  楊麗文
  　　　　　　　　　　　　　　　　　　法  官  李宇璿
以上正本證明與原本無異。
如不服本判決應於收受本判決後20日內向本院提出上訴書狀，上
訴書狀應敘述具體理由。上訴書狀未敘述上訴理由者，應於上訴
期間屆滿後20日內補提理由書狀於本院(均須按他造當事人之人
數附繕本 )「切勿逕送上級法院」。 
中　　華　　民　　國　　111 　年　　11　　月　　30　　日
                                      書記官  呂苗澂  
　　　　　　　　　　　　　　　　　　
附錄本案論罪科刑法條：　　　　　　　　　　　　　　　　　
洗錢防制法第14條第1項
有第二條各款所列洗錢行為者，處七年以下有期徒刑，併科新臺
幣五百萬元以下罰金。
中華民國刑法第30條
幫助他人實行犯罪行為者，為幫助犯。雖他人不知幫助之情者，
亦同。
幫助犯之處罰，得按正犯之刑減輕之。　　　　　　　　
中華民國刑法第339條第1項
意圖為自己或第三人不法之所有，以詐術使人將本人或第三人之
物交付者，處五年以下有期徒刑、拘役或科或併科五十萬元以下
罰金。
附表：
編號 告訴人 詐騙時間及方式 匯款時間、匯款金額（新臺幣）、匯入銀行帳號（人頭帳戶帳號）   1 乙○○ 於109年8月初某日，在社群軟體臉書暱稱「Christopher Lemy Kate」將乙○○加為好友，並對乙○○佯以：其是傭兵，委請代為保管薪水，需要手續費云云，致其陷於錯誤，遂依指示匯款。 1、於109年11月23日11時26分許，匯款15萬元至被告臺灣銀行帳戶內。 2、於109年11月24日9時4分許，匯款18萬3,500元至被告臺灣銀行帳戶內。